【裁判字號】    92,訴,381
【裁判日期】    920620
【裁判案由】    損害賠償
【裁判全文】
臺灣高雄地方法院民事判決  九十二年度訴字第三八一號
    原      告  乙○○
    原      告  丁○○
    原      告  丙○○
    兼右一人
    法定代理人  甲○○      住.
    共      同
    訴訟代理人  侯重信律師
    被      告  戊○○      住.
右當事人間損害賠償事件，本院判決如左：
    主    文
被告應給付原告甲○○新台幣壹佰萬壹仟貳佰玖拾伍元、給付原告乙○○新台幣拾
伍萬元、給付原告丁○○新台幣拾柒萬柒仟伍佰元、給付原告丙○○伍拾萬柒仟
佰玖拾肆元，及均自民國九十一年七月二十日起至清償日止，按年息百分之五計算之
利息。
原告其餘之訴駁回。
訴訟費用由被告負擔五分之二，餘由原告甲○○負擔五分之二，原告乙○○、丁○○
各負擔二十分之一，原告丙○○負擔十分之一。
本判決原告勝訴部分，於原告甲○○、乙○○、丁○○、丙○○各以新台幣拾萬
伍仟元、新台幣壹拾壹萬柒仟元、新台幣壹拾貳萬陸仟元、新台幣壹拾柒萬元供擔保
後得假執行。
原告其餘假執行之聲請駁回。
    事    實
甲、原告方面：
  一、聲明：
    (1)被告應給付原告甲○○新台幣（下同）三百十五萬二千八百八十四元、給付原
      告乙○○七十二萬元、原告丁○○七十七萬五千五百元、原告丙○○一百零五
      萬七千七百六十三元，及均自起訴狀繕本送達翌日起至清償日止，按週年利率
      百分之五計算之利息。
    (2)訴訟費用由被告負擔。
    (3)願供擔保，請准宣告假執行。
  二、陳述：
    (1)原告甲○○為訴外人卓琮峻之配偶，原告乙○○、丁○○、丙○○為卓琮峻之
      子女，緣訴外人卓琮峻於民國九十一年二月二十三日凌晨三時許，接到被告之
      電話，請訴外人卓琮峻前往飲酒，訴外人卓琮峻知被告已有醉意，乃前往關心
      ，適見被告欲開車離去，訴外人卓琮峻即予勸阻，被告不聽勸告，仍執意開走
      ，訴外人卓琮峻見狀情急，爬上引擎蓋企圖制止，惟被告竟不顧訴外人卓琮峻
      之好意及安危，仍駕駛車牌號碼ＶＳ－０六九０號自小客車沿高雄市○○路自
      西向東行駛，當駛至至聖路七十五號前，突踩煞車，將訴外人卓琮峻自引擎蓋
      上拋落，導致訴外人卓琮峻頭撞地面，引起腦部蜘蛛網膜下腔出血，經送醫急
      救，仍於同年三月十三日不治死亡。
    (2)被告不顧危險，將爬上引擎蓋上之訴外人卓琮峻推行二、三百公尺，且突然煞
      車，致訴外人卓琮峻被拋落撞地，重傷致死，被告顯然不法侵害他人權利，自
      應負損害賠償責任，爰本得依民法第一百九十二條、第一百九十四條之規定，
      請求被告賠償原告甲○○殯葬費三十五萬一千二百九十五元、扶養費一百零四
      萬四千五百八十九元、慰撫金二百萬元，賠償原告丁○○扶養費五萬五千五百
      元、慰撫金一百萬元，賠償原告丙○○扶養費三十一萬四千七百八十七元、慰
      撫金一百萬元，賠償原告乙○○慰撫金一百萬元，但原告四人與訴外人卓琮峻
      之母已領得汽車強制保險一百四十萬元，即每人二十八萬元，扣除後，原告甲○○得請求賠償三百十一萬五千八百八十四元，原告乙○○得請求七十二萬元
      ，原告丁○○得請求七十七萬五千五百元，原告丙○○得請求一百零三萬四千
      七百八十七元。
  三、證據：提出殯葬費收據、戶籍謄本、公司執照、所有權狀為證。
乙、被告方面：
  一、聲明：請求駁回原告之訴。
  二、陳述：
    (1)並非故意撞死訴外人卓琮峻，對刑事判決所認定事實無意見。
    (2)對原告甲○○支出殯葬費三十五萬一千二百九十五元，無意見。
丙、本院依職權調閱本院九十一年交易字第三七三號戊○○過失致死等卷宗，及函請
    高雄市國稅局檢送原告甲○○九十年度綜合所得稅結算申報書及核定資料。
    理    由
一、原告主張原告甲○○、乙○○、丁○○、丙○○分別為卓琮峻之配偶、子女，緣
    訴外人卓琮峻於民國九十一年二月二十三日凌晨三時許，因勸阻被告之酒後駕車
    ，情急之下乃爬上汽車引擎蓋企圖制止，惟被告竟不顧訴外人卓琮峻之好意及安
    危，仍駕駛車牌號碼ＶＳ－０六九０號自小客車沿高雄市○○路自西向東行駛，
    當駛至至聖路七十五號前，突踩煞車，將訴外人卓琮峻自引擎蓋上拋落，導致訴
    外人卓琮峻頭撞地面，引起腦部蜘蛛網膜下腔出血，經送醫急救，仍於同年三月
    十三日不治死亡，爰依民法第一百九十二條、第一百九十四條之規定，於扣除汽
    車強制保險金後，請求被告賠償原告甲○○殯葬費、扶養費、慰撫金共三百十一
    萬五千八百八十四元，賠償原告丁○○扶養費、慰撫金共七十七萬五千五百元，
    賠償原告丙○○扶養費、慰撫金共一百零三萬四千七百八十七元元，賠償原告乙○○慰撫金七十二萬元等事實，業據原告提出殯葬費收據、戶籍謄本為證，而被
    告對於原告所主張因過失導致訴外人卓琮峻死亡及支出殯葬費之事實，並不爭執
    ，且據本院依職權調閱本院九十一年度交易字第三七三號被告戊○○過失致死等
    卷宗，審核屬實，是原告此部份主張之事實，堪信為真。
二、按因故意或過失不法侵害他人之權利者，負損害賠償責任；不法侵害他人致死者
    ，對於支出醫療及增加生活上需要之費用或殯葬費之人，亦應負損害賠償責任。
    被害人對於第三人負有法定扶養義務者，加害人對於該第三人亦應負損害賠償責
    任；不法侵害他人致死者，被害人之父、母、子、女及配偶，雖非財產上之損害
    ，亦得請求賠償相當之金額。民法民法第一百八十四條第一項前段、第一百九十
    二條、第一百九十四條分別定有明文。訴外人卓琮峻因上開事故以致死亡，係被
    告過失行為所致，而被告之過失行為與訴外人卓琮峻之死亡間又有相當之因果關
    係，已如前述，是被告有不法之侵權行為堪以認定，從而原告本於侵權行為法則
    ，請求被告賠償損害，於法有據，自無不合。茲所應審究者，厥為原告請求之各
    項金額是否允當，爰分述如次：
    (1)殯葬費部分：原告甲○○主張因本件事故支付殯葬費三十五萬一千二百九十五
      元，業據其提出殯葬費收據為證，並為被告所不爭執，而核其支出項目，依一
      般喪葬習俗及社會常情判斷，並參酌訴外人卓琮峻之年齡、身分及其用途，均
      屬合理且必要之費用，是原告甲○○此部份之請求，應予准許。
    (2)扶養費：按被害人對於第三人負有法定扶養義務者，加害人對於該第三人亦應
      負損害賠償責任，民法第一百九十二條第二項定有明文，經查：訴外人卓琮峻
      之女丁○○、丙○○分別出生於七十一年十二月二十五日、七十六年一月三日
      ，至訴外人卓琮峻死亡之日（九十一年三月十三日）其年齡分別足十九歲、十
      五歲，距年滿二十歲無需仰賴父母扶養分別為九個月、四年九個月。是原告丁○○以九個月、原告桌姿妤以四年九個月計算其請求扶養費之期間並無不合，
      而其扶養費之數額，以事故發生時之九十一年度綜合所得稅扶養親屬寬減額，
      每人每年為七萬四千元，以霍夫曼式扣除中間利息，原告丁○○九個月之扶養
      費為五萬五千元、原告丙○○四年九個月之扶養費為三十一萬四千七百八十七
      元，而原告丁○○、丙○○另有原告甲○○需負扶養之責，則原告丁○○可請
      求之金額為二萬七千五百元、原告丙○○可請求之金額為十五萬七千三百九十
      四元。另原告甲○○主張為訴外人卓琮峻之配偶，依法亦有扶養費請求權等語
      ，惟依民法第一千一百十六條之一、第一千一百十七條所規定，夫妻互受扶養
      權利之順序，雖與直系血親尊親屬同，而不以無謀生能力為必要，但依民法第
      一千一百十七條規定，仍須以不能維持生活者為限。（最高法院八十七年度台
      上字第二七二七號裁判同此意旨）本件原告甲○○，現為峻羽環保工程有限公
      司、美欣環保工程有限公司股東，業據原告陳明在卷，而其於九十年間尚分別
      分配有營利所得三十六萬六千零五十二元、二十七萬四千三百二十九元，有九
      十年度綜合所得稅結算申報書、核定通知書在卷足稽，是原告甲○○非不能維
      持生活，與上揭規定不符，原告甲○○此部份請求尚難准許。
    (3)慰撫金：查訴外人卓琮峻因本件車禍死亡，原告甲○○、乙○○、丁○○、丙○○分別為卓琮峻之配偶、子女，渠等精神上自受有相當之痛苦，爰斟酌原告
      甲○○高中畢業，中年喪偶，痛失所愛，原告乙○○、丁○○、丙○○均尚在
      學，頓失父愛，而被告為國小畢業，月入約二萬元及本件事故發生原因、過失
      程度等一切情狀，認原告甲○○請求一百萬元、原告乙○○、丁○○、丙○○
      各請求七十萬元範圍內之慰撫金，應為相當。
三、再按數人負同一債務或有同一債權，而其給付可分者，除法律另有規定或契約另
    有訂定外，應各平均分擔或分受之，民法第二百七十一條定有明文。又按本法所
    稱受益人係指下列各款之人：二、死亡給付之受益人，為受害人之繼承人；保險
    人依本法規定給付之保險金，視為加害人或被保險人損害賠償金額之一部分，加
    害人或被保險人受賠償請求時，得扣除之，強制汽車責任保險法第十條第二款、
    第三十條亦分別定有明文。從而保險人所給付受益人之保險金，可視為被保險人
    或加害人所負損害賠償金額之一部分，受害人倘已自保險金獲得滿足，即不得又
    對被保險人或加害人再為請求。查本件原告四人及訴外人卓琮峻之母於事故發生
    後，已請領強制汽車責任險理賠金一百四十萬元，業據原告陳明在卷，而原告四
    人為訴外人卓琮峻之繼承人（訴外人卓琮峻因有第一順位繼承人，故其母非得列
    為繼承人），則其每人應分受之部分為三十五萬元，故揆諸上開說明，被告就原
    告四人各別所分受之金額，即得於原告請求之金額中予以扣除。
四、綜上所述，原告依據侵權行為法則，本得分別請求被告賠償原告甲○○一百三十
    五萬一千二百九十五元，賠償原告乙○○七十萬元，賠償丁○○七十二萬七千五
    百元，賠償原告丙○○八十五萬七千三百九十四元，惟扣除原告所分別分受之強
    制汽車責任保險金，從而，原告甲○○、乙○○、丁○○、丙○○分別請求被告
    賠償一百萬零一千二百九十五元、三十五萬元、三十七萬七千五百元、五十萬七
    千三百九十四元，及均自起訴狀繕本送達翌日即九十一年七月二十日起至清償日
    止，按年息百分之五計算之利息，即屬有理，應予准許，逾此部分之請求，即均
    無理由，應予駁回。
五、原告陳明願供擔保，聲請宣告假執行，經核原告勝訴部分，並無不合，爰分別酌
    定相當之擔保金額宣告之，至原告敗訴部份，其假執行之聲請自失所附麗，應併
    予駁回。
六、結論：本件原告之訴，為一部有理由、一部無理由，依民事訴訟法第七十九條但
    書、第八十五條第一項但書、第三百九十條第二項，判決如主文。
中      華      民      國    九十二    年      六      月      二十    日
                              臺灣高雄地方法院民事第二庭
~B法      官  楊國祥
右為正本係照原本作成。
如不服本判決，應於送達後廿日內，向本院提出上訴狀並表明上訴理由，如於本
送達前提起上訴者，應於判決送達後十日內補提上訴理由書（須附繕本）。
中      華      民      國    九十二    年      六      月      二十    日
~B法院書記官  光聰


司法院資訊處製作；財團法人民間司法改革基金會備份。
